臺灣高雄地方法院民事判決　九十年度簡上字第一八○號
　　上　訴　人　甲○○○
　　上　訴　人　乙○○
右當事人間請求確認本票債權關係不存在事件，兩造對於中華民國九十年四月四日本
院八十九年度雄簡字第一三七一號第一審判決各自提起上訴，本院判決如左：
    主    文
原判決關於駁回上訴人甲○○○後開第二項之訴部分，暨命上訴人甲○○○負擔訴訟
費用之裁判均廢棄。
右開前段廢棄部分，確認上訴人乙○○持有本院八十九年票字第四八九一號裁定所載
上訴人甲○○○簽發如附表一所示之本票壹紙對上訴人甲○○○之債權不存在。
上訴人乙○○之上訴駁回。
第一審關於命上訴人甲○○○負擔訴訟費用部分及第二審訴訟費用均由上訴人乙○○
負擔。
    事    實
甲、上訴人甲○○○方面：
壹、聲明：求為判決如主文所示。
貳、陳述：除與原審判決書所載者相同予以引用外，補稱：
一、上訴人甲○○○識字又會簽名更能簽發本票，何獨如附表一所示之本票未有上訴
    人甲○○○之字跡？因之原判決認「該本票上之指印與本院當庭所採樣之原告右
    手指印相符」云云，顯係「僅憑消極之迂迴證明推定應證事實之真偽」。再者原
    判決以：「而本院自行比對該本票上之簽名、金額及住址部分之筆跡，與原告庭
    呈之筆跡資料，兩者之運筆勾著字形等書寫方式，亦屬相同」云云，自係未命上
    訴人乙○○就上訴人甲○○○簽名之真正負舉證責任。又上訴人甲○○○主張彰
    化商業銀行（下稱彰化銀行）活期儲蓄存款存摺簿借與上訴人乙○○使用約一個
    月，是上訴人乙○○於借用期間，必然使用上開存摺簿代收系爭新台幣（下同）
    八十萬元之支票暨提領該筆八十萬元。否則當無借用存摺簿之必要。此檢視系爭
    支票代收日期為八十三年三月十六日，兌現日期為同年月廿五日，旋於同年月廿
    八日提領暨該存摺簿直至八十四年九月廿六日始存入七十萬元，同日提領七十萬
    元之記載，可見該帳號在八十三年三月廿八日至翌年九月廿六日間之存入、支出
    形同凍結，足證上訴人甲○○○甚少使用該帳號。因此原判決以該帳號作為八十
    萬元借貸關係之證據，顯係僅憑消極之迂迴證明推定應證事實之真偽，是系爭八
    十萬元之支票軋入上訴人甲○○○帳號，無由推定為借貸關係之存在。雖然上訴
    人甲○○○為名義上之提領人，但本於借用存摺簿之事實，上訴人乙○○必然要
    求上訴人甲○○○先在空白之提款單上蓋章，俾以便利借用人即上訴人乙○○視
    實際需要提領所需數額。因之系爭提款單上之字跡，不失為確定真正提領人係上
    訴人乙○○之立證方法。又系爭八十萬元之支票在八十三年三月廿五日提示獲兌
    ，遲至八十七年十二月五日才簽發同額本票，豈不違反金錢借貸之經驗法則？上
    訴人乙○○應就如附表一所示之本票係因借貸而交付五十萬元之事實負舉證責任
    。
二、上訴人乙○○辯稱：「我是在民國七十四年至八十九年間都有陸陸續續欠利息算
    一分，我是當金主在放款的，我的錢都是交現金給他，所以沒有證人。本票是他
    當場給我的，但是誰簽發的，我不知道」云云，為上訴人甲○○○所否認，上訴
    人乙○○自應就交付借款予上訴人李黃嘉菊之事實克盡舉證責任，惟迄今仍舊無
    法證明。參照最高法院七十年度台上字第二八九號及七十年度台上字第三一三七
    號判決意旨，可確定原審判決有不適用法則之違誤。另上訴人乙○○抗辯：「除
    了八十萬元是以支票（指系爭台灣省合作金庫鳳山支庫票號0000000號、
    發票日八十三年三月十四日、票面金額八十萬元）交給她的以外，起先開本票時
    ，都是她簽發好交給我的，我不知道是誰寫的，後來我和她一起去考駕照才發現
    她不會寫字，才要求她本票也要蓋指印」云云，復為上訴人甲○○○否認。嗣經
    鑑定提領系爭八十萬元之取款憑條原本，證實系爭取款憑條是上訴人乙○○之手
    筆，有法務部調查局（九○）陸（二）字第九○○六○八二號鑑定書在卷可稽，
    益證上訴人甲○○○主張：「我將存摺、印章交給被上訴人即上訴人乙○○，錢
    是被上訴人暨上訴人乙○○領的」等語，信實有徵。
三、原判決將系爭八十萬元支票軋入上訴人甲○○○存摺之事實誤用為上訴人乙○○
    有交付五十萬元金錢之證明，且原判決理由已述明：如附表二編號二所示八十萬
    元本票之票據債權不存在，竟又遽認為「被告曾借貸原告八十萬元之事實」，顯
    係理由相互矛盾。再者依上訴人乙○○就系爭本票發生之借貸關係所主張之事實
    ，確切指明如附表一所示本票之借貸關係發生於八十四年四月二日，核與系爭八
    十萬元之支票係分屬二個不同之借貸關係。然原審罔顧系爭支票由上訴人甲○○
    ○帳戶提示之時間為八十三年三月十六日，顯與上訴人乙○○主張之借貸時間不
    同，進而以支票提示之事實作為系爭本票債權存在之理由，應有事實與理由不相
    適合之違誤。
四、上訴人乙○○抗辯如附表二編號一、三所示之本票係上訴人甲○○○向其借款而
    交付，然就借款予上訴人甲○○○之事實無從舉證，且本票上之字跡亦非上訴人
    甲○○○之手筆，其上訴顯無理由。上訴人乙○○另辯稱如附表二編號二所示之
    本票係因上訴人甲○○○向其借款而交付。惟就交付八十萬元之事實，並未舉證
    明之，又系爭本票之發票日為八十七年十二月五日，而系爭八十萬元支票之到期
    日為八十三年三月十六日，軋票日期為同年月廿五日、提領日期為同年月廿八日
    ，惟需款孔急之人，斷無於支票到期日後的第九日才軋票。甚至貸予他人款項之
    同時，斷無漏收本票之理，亦無事隔四年九個月才要求借款人簽發本票之理。
五、上訴人乙○○未就如附表二編號二所示之本票，在八十七年十二月五日之前，究
    係交換何紙本票為陳述，復有不合論理法則之處。蓋七十九年二月十二日所借之
    一百萬元，遲至八十七年二月十二日再行換票，八十四年四月二日所借之五十萬
    元，遲至八十七年四月二日再行換票，顯見借款人已不具清償借款之能力。在此
    情況下，貸與人竟能再度於八十七年十二月五日貸予八十萬元，似成天下之大稽
    。上訴人乙○○另提出之三紙本票，主張乃以換取系爭本票作為緩期清償之證明
    。惟何以昔日簽發之本票，借款人不索回？亦顯無僅取回如附表二編號二所示之
    本票乙紙，捨棄如附表一及附表二編號一、三所示之本票之理。
參、證據：援用原審之立證方法，另提出存摺類存款憑條、存摺支取傳票影本各一件
    為證。
乙、上訴人乙○○方面：
壹、聲明：
一、原判決不利於上訴人乙○○之部分廢棄。
二、右廢棄部分，上訴人甲○○○在第一審之訴駁回。
三、上訴人甲○○○之上訴駁回。
貳、陳述：除與原審判決書所載者相同予以引用外，補稱：
一、原審判決理由既認定：「經本院依聲請向彰化商業銀行七賢分行函查屬實，復與
    原告當庭提出之該行存摺明細互核相符，並有該銀行九十年二月九日彰七賢字第
    二四六號函在卷可稽，是被告確曾借貸原告八十萬元之事實，足堪認定。」等語
    ，可知上訴人甲○○○確有向上訴人乙○○借貸八十萬元之借款，此部分上訴人
    乙○○已盡舉證之責，則如附表二編號二所示之八十萬元本票部分，應確為上訴
    人甲○○○所提出之本票，亦應為上訴人乙○○勝訴之判決，方屬的論。蓋若無
    欠款，為何願意簽發八十萬元之本票予他人？復按票據重視票據之流通性，以利
    社會大眾之使用，故有票據文義性與無因性之性質，是依鑑驗結果，如附表一所
    示本票上之手印與上訴人甲○○○之指印相符，上訴人乙○○毋須證明原因關係
    ，上訴人甲○○○就此亦應負其責。上訴人甲○○○若主張已還款，自應提出還
    款之證明，若無法舉證，自仍有八十萬元之債務，應無疑義。
二、依上訴人甲○○○之起訴狀記載，表示兩造為早晨運動所認識，卻於鈞院八十年
    六月二十一日之言詞辯論期日謊稱不認識上訴人乙○○，顯與起訴狀陳稱不符。
    復依內政部警政署刑事警察局八十九年九月五日（八九）刑紋字第一二六六六六
    號鑑驗書之鑑定結果：「送驗本票與所附編號二之右手指印和符......  以及比
    照論據所述: 可以證明甲乙號指紋係屬同一人之指紋。」等語，顯見上訴甲○○
    ○對於簽發本票之情節，事先知情，且為本心自為。上訴人甲○○○偽稱：「原
    告與被告間根本無金錢來往，更無簽發什麼本票與被告，該被告所持有之本票，
    不知從何而來，必是被告所偽造.....。」云云，顯非事實，不足採信。
三、又上訴人乙○○確有陸陸續續借上訴人甲○○○錢，利息一分，都是以現金交付
    ，系爭四紙本票均是上訴人甲○○○提出交付，只是不曉得是誰簽發。而上訴人
    乙○○分別於七十八年三月三日、八十三年六月十八日、八十三年十月三日賣出
    三筆土地，各得款二百十萬元、八十萬元、二百萬元，可知上訴人乙○○確有資
    力借與上訴人甲○○○系爭四張本票金額二百九十萬元之貸款。次查如附表一所
    示之五十萬元本票，實係為交換上訴人甲○○○於八十四年四月二日所簽發之本
    票。另如附表二編號一所示之一百萬元本票，實係為交換上訴人甲○○○於七十
    九年二月十二日所簽發之本票；如附表二編號二所示之八十萬元本票，實係上訴
    人甲○○○為擔保清償於八十三年三月十四日向上訴人乙○○借貸之八十萬債務
    ，而於八十七年十二月五日，經上訴人乙○○要求所簽發；如附表二編號三所示
    之六十萬元本票，實係為交換上訴人甲○○○於八十五年一月二十日所簽發之本
    票。因此由如附表一所示之五十萬元本票已證明確為上訴人甲○○○所簽發，可
    知兩造間確有換票之行為。而對照系爭八十四年四月二日所簽發之五十萬元本票
    之筆跡、印章，雖不同於如附表一所示五十萬元本票之筆跡，惟由此可知上訴人
    甲○○○確曾提出該本票予上訴人乙○○，否則又怎會自簽如附表一所示之五十
    萬元本票以換票，參照該換票前本票之筆跡，雖不同於上訴人甲○○○之筆跡，
    但由換票之真實性，即可得知上訴人甲○○○大多假手他人簽發本票，且觀諸系
    爭七張本票之筆跡、印章，應屬相符。是可知上訴人甲○○○為逃避責任，遂故
    意請他人簽發本票。
四、就系爭四筆本票債款源由，分述如下：
（１）七十九年二月十二日，上訴人乙○○借與上訴人甲○○○一百萬元，於高雄市
      ○○○路二三二號處交付與上訴人甲○○○，上訴人甲○○○並簽發一紙一百
      萬元之本票交與上訴人乙○○，以作為擔保，嗣為避免時效消滅，於八十七年
      二月十二日，上訴人甲○○○乃另簽發如附表二編號一所示之一百萬元本票一
      紙交換七十九二月十二日所簽發之本票。
（２）八十三年三月十四日，上訴人乙○○為再借予上訴人甲○○○八十萬元，乃提
      出金額八十萬元支票一紙，交由上訴人甲○○○兌領，為原判決是認。八十七
      年十二月五日，上訴人甲○○○為擔保該筆債款，乃簽發如附表二編號二所示
      之同額本票一紙予上訴人乙○○。
（３）八十四年四月二日，上訴人乙○○借與上訴人甲○○○五十萬元，於高雄市○
      ○路與中山路口處交付上訴人甲○○○，上訴人甲○○○並簽發一紙五十萬元
      之本票交與上訴人乙○○，以作為擔保，嗣為避免時效消滅，經上訴人乙○○
      要求，於八十七年四月二日，上訴人甲○○○乃另行簽發如附表一所示之五十
      萬元本票一紙交換八十四年四月二日所簽發之本票。
（４）八十五年一月二十日，上訴人乙○○借與上訴人甲○○○六十萬元，於高雄市
      ○○路與中山路口處交付與上訴人甲○○○，上訴人甲○○○並簽發一紙六十
      萬元之本票交與上訴人乙○○以作為擔保，嗣為避免時效消滅，經上訴人乙○
      ○要求，於八十八年一月二十日，上訴人甲○○○乃另行簽發如附表二編號三
      所示之六十萬元本票一紙，交換八十五年一月二十日所簽發之本票。
五、查原判決謂：「．．．．。而如附表一所示以原告名義簽發，面額五十萬元之支
    票一張，經本院送請內政部警政署刑事警察局鑑定結果，該本票上之指印與本院
    當庭所採樣之原告右手指印相符，而本院自行比對該本票上之簽名、金額及住址
    部分之筆跡，與原告庭呈之筆跡資料，兩者之運筆勾勒字形等書寫方式，亦屬相
    同，此有內政部警政署刑事警察局八十九年九月五日八九刑紋字第一二六六六六
    號鑑驗書、本票影本及原告提出之書寫資料文件附卷可稽，因此，原告空言否認
    其並未簽發附表一所示之本票云云，自不足採。」等語，可知如附表一所示本票
    之真正性應無疑問，確由上訴人甲○○○所簽發。又查如附表一所示本票之票號
    為０三六八八三，與如附表二編號二所示本票之票號0000000，二者僅差
    四號，顯是由同一人所有之本票簿所簽發，而如附表一所示本票確由上訴人甲○
    ○○所簽發出，既為原審是認，則出於同一本票簿之如附表二編號二所示之本票
    ，亦可認定確為上訴人甲○○○所簽發。再將如附表二所示之三張本票與如附表
    一所示之本票相互比對，其印文顯然由同一印鑑所出，足以確認如附表二所示之
    三張本票之真正性，確由上訴人甲○○○所簽發無疑。何況如附表二所示之三張
    本票之指紋鑑定結果，並無指稱上訴人甲○○○指印與本票指紋不符之情，僅是
    因特徵不足無法比對，是亦無法以此否認上訴人甲○○○簽發如附表二所示之三
    張本票之事實。故懇請鈞院能將如附表二所示三張本票之指紋與上訴人甲○○○
    親手按捺之指紋再予鑑定。
參、證據：援用原審之立證方法，另提出本票三紙、讓渡契約書二件、讓渡書一件為
    證。
丙、本院依職權函請法務部調查局鑑定系爭彰化商業銀行取款條之筆跡。
    理    由
一、本件上訴人甲○○○起訴主張上訴人乙○○持有以上訴人甲○○○名義簽發如附
    表一、二所示，金額共計二百九十萬元之本票四紙，向本院聲請強制執行之裁定
    ，經本院裁定准予強制執行，惟系爭四張本票並非上訴人甲○○○所簽發，兩造
    並無任何債權債務關係存在，應不負發票人責任，為此依非訟事件法第一百零一
    條規定，請求確認如附表一、二所示之四張本票債權不存在等語。上訴人乙○○
    則以其分別於七十八年三月三日、八十三年六月十八日、十月三日出賣三筆土地
    ，各得款二百十萬元、八十萬元、二百萬元，而於七十九年二月十二日借予上訴
    人甲○○○一百萬元，上訴人甲○○○並簽發面額一百萬元之本票一紙交上訴人
    乙○○，嗣於八十七年二月十二日另簽發如附表二編號一所示之一百萬元本票交
    換。其又於八十三年三月十四日交付面額八十萬元之系爭支票一紙借予上訴人甲
    ○○○兌領，上訴人甲○○○嗣於八十七年十二月五日簽發交付如附表二編號二
    所示之同額本票以為擔保。其再於八十四年四月二日借予上訴人甲○○○五十萬
    元，上訴人甲○○○並簽發同額之本票交其收執，嗣經其要求，上訴人甲○○○
    於八十七年四月二日乃另簽發如附表一所示之五十萬元本票交換。其另於八十五
    年一月二十日借予上訴人甲○○○六十萬元，上訴人甲○○○亦簽發同額本票交
    付上訴人乙○○，嗣於八十八年一月二十日另簽發如附表二編號三所示之六十萬
    元本票交換。是上訴人乙○○確實陸續交付現金借款予上訴人甲○○○，惟不知
    系爭本票係何人簽發。原審判決既已認定上訴人甲○○○確有向其借款八十萬元
    ，則如附表二編號二所示之八十萬元本票，應確為上訴人甲○○○所提出之本票
    ，否則上訴人甲○○○自無簽發本票之理，其已盡舉證之責。又依原審判決理由
    及內政部警政署刑事警察局八十九年九月五日（八九）刑紋字第一二六六六六號
    鑑驗書之鑑定結果，顯見系爭本票係上訴人甲○○○所為，上訴人甲○○○主張
    兩造無金錢往來，亦未簽發本票云云，不足採信。而如附表一所示之五十萬元本
    票既已證明為上訴人甲○○○所簽發，可知兩造間確有換票之行為，且觀諸系爭
    七紙本票之筆跡、印章，應屬相符，可知上訴人甲○○○為逃避責任，遂故意請
    他人簽發系爭本票。再者如附表一所示之五十萬元本票之票號與如附表二編號二
    所示之八十萬元本票之票號僅差四號，顯是由同一人所有之本票簿所簽發，而原
    審認定如附表一所示之五十萬元本票確由上訴人甲○○○所簽發，則出於同一本
    票簿之如附表二編號二所示之八十萬元本票，亦可認定確為上訴人甲○○○簽發
    。復將如附表二所示之三張本票與如附表一所示之本票相互比對，其印文相同，
    足認如附表二所示之三張本票確由上訴人甲○○○簽發無疑。況如附表二所示三
    張本票之指紋鑑定結果，並無指稱上訴人甲○○○之指印與本票指紋不符之情，
    僅因特徵不足無法比對，亦無法以此否認上訴人甲○○○簽發如附表二所示三張
    本票之事實等語資為抗辯。
二、本件上訴人甲○○○起訴主張上訴人乙○○執有以上訴人甲○○○為發票人，如
    附表一、二所示之本票四紙，並向法院聲請准予強制執行，而經本院以八十九年
    度票字第四八九一號裁定准許在案之事實，業據上訴人甲○○○於原審提出上開
    民事裁定一件為證，並有上訴人乙○○提出之系爭本票四紙在卷可稽，並為兩造
    所不爭執，復經原審依職權調取本院八十九年票字第四八九一號全卷核閱屬實，
    自堪信為真實。
三、按事實為法律關係發生之特別要件者，在消極確認之訴，應由被告就其存在負舉
    證責任，即確認法律關係不存在之訴，如被告主張其法律關係存在時，應由被告
    負舉證責任，有司法院院字第二二六九號解釋及最高法院四十二年台上字第一七
    ○號判例可資參照。又票據為無因證券，僅就票據作成前之債務關係，無庸證明
    其原因而已。至該票據本身是否真實，即是否為發票人所作成，即應由票據債權
    人負證明之責，亦為最高法院五十年台上字第一六五九號判例明揭。同院六十五
    年度七月六日六十五年度第六次民庭庭推總會亦認本票本身是否真實，即是否為
    發票人所作成，應由執票人負證明之責，故發票人主張本票係偽造，依非訟事件
    法第一百零一條第一項規定，對執票人提起確認本票係偽造或本票債權不存在之
    訴者，應由執票人就本票為真正之事實，先負舉證責任。且按執票人主張票據係
    發票人向其借款而簽發交付，以為清償方法，發票人復抗辯未收受借款，消費借
    貸並未成立，執票人就借款已交付之事實，亦應負舉證責任，最高法院七十三年
    一月十日民事庭會議決議亦同此見解。本件上訴人甲○○○既否認如附表一、二
    所示之四紙本票為其所簽發，及曾收受上訴人乙○○交付如系爭四紙本票面額之
    借款，參照前開說明，上訴人乙○○應就系爭四紙本票為上訴人甲○○○所簽發
    及已交付借款之事實，負舉證之責。經查：
（一）如附表一所示之五十萬元本票上之指印與原審當庭所採樣之上訴人甲○○○右
      手指印相符乙節，有內政部警政署刑事警察局八十九年九月五日（八九）刑紋
      字第一二六六六六號鑑驗書附於原審卷可稽，雖可信如附表一所示之五十萬元
      本票為上訴人甲○○○所簽發。惟依上訴人乙○○所辯該本票係甲○○○簽發
      ，以換回其於八十四年四月二日所借款項而簽立之同額本票，然比諸該二紙本
      票上之金額、簽名及住址部分之筆跡，兩者之運筆、勾勒字形等書寫方式明顯
      不同，此經本院比對甚明，是上訴人乙○○抗辯如附表一所示之五十萬元本票
      係上訴人甲○○○為交換其於八十四年四月二日開立之同額本票乙節是否真實
      ，要非無疑。按上訴人乙○○既未對此換票之有利事實舉證，即難信實。
（二）再查如附表二所示之三紙本票上之指印，因係指尖紋且紋線不清、特徵點不足
      ，致無法比對是否與上訴人甲○○○之指紋相符乙節，亦有前開內政部警政署
      刑事警察局八十九年九月五日（八九）刑紋字第一二六六六六號鑑驗書可證。
      三紙本票所以無法比對是否與上訴人甲○○○之指紋相符之原因既存在於如附
      表二所示三紙本票上，縱本院再次送請鑑定，其原因亦無法排除，是上訴人乙
      ○○請求將三紙本票與上訴人甲○○○之指紋再予鑑定云云，顯無必要。再稽
      諸如附表二所示三紙本票上之字跡，及上訴人乙○○提出係上訴人甲○○○向
      其借款時原開立之另二紙一百萬元及六十萬元之本票，均與上訴人甲○○○提
      出之親筆資料顯示之筆跡不符，並有上訴人乙○○提出如附表二所示本票、另
      二紙本票及上訴人甲○○○之親筆資料存卷可佐，而其就此換票事實既未能舉
      證，所辯稱如附表二所示三紙本票係上訴人甲○○○換票而簽發云云，亦不可
      採。況上訴人乙○○自承其出售土地得款之時間分別為七十八年三月三日、八
      十三年六月十八日及十月三日，各得款二百十萬元、八十萬元及二百萬元，金
      額非微，且距其所陳分別於七十九年二月十二日、八十三年三月十四日及八十
      五年一月二十日，各交付一百萬元、八十萬元、六十萬元現金予甲○○○，期
      間分別長達近一年或一年餘不等，衡情上訴人乙○○顯無不將其售地款寄存於
      金融機構，而自行保管長達近一年或一年餘，卻不定期以一百萬元、八十萬元
      及六十萬元之現金交付予上訴人甲○○○之理，是上訴人乙○○雖提出讓渡契
      約書二件及讓渡書一件為證，同難為有利於其交付如附表二所示本票金額之借
      款予上訴人甲○○○之證明。
（三）又原審雖認上訴人乙○○所辯其曾交付八十萬元支票予上訴人甲○○○，並經
      其提示，亦有台灣省合作金庫鳳山分行九十年一月十五日（九○）合金鳳存字
      第○二六號函及彰化商業銀行七賢分行九十年二月九日彰七賢字第二四六號函
      存於原審卷可按，因認附表一所示債權確係存在，然為上訴人甲○○○否認，
      且查附表一所示為借款而簽發之五十萬元本票，與八十萬元支票，金額不同，
      上訴人乙○○既未主張部分清償，何以有三十萬元之差距？是難為有利於上訴
      人乙○○之認定。
（四）上訴人乙○○雖另以系爭合作金庫之八十萬元支票由上訴人甲○○○之帳戶兌
      領，而作為其交付如附表二編號二所示之八十萬元借款予上訴人甲○○○之證
      明。然亦為上訴人甲○○○否認。按支票為流通證券、文義證券，其授受原因
      不一，本不得僅憑支票之交付，遽認二者間必有借款之合意。參以上訴人乙○
      ○所陳附表一、附表二編號一、三所示之借款，其均曾要求上訴人甲○○○簽
      發本票，且屆期另行換票，而本件八十萬元借款時間係在附表一借款之後，何
      以獨漏本筆借款未立即要求簽發，而遲至八十七年十二月五日才要求簽發，顯
      與常情有違，不足信實。
（五）綜上所述，上訴人乙○○既未能證明曾交付如附表一所示之五十萬元借款予上
      訴人甲○○○，亦未能就如附表二所示三紙本票係上訴人甲○○○所簽發，及
      其交付如附表二所示金額之借款予上訴人甲○○○等情，舉證以實其說，參照
      首開說明，自難為有利於上訴人乙○○之認定，是堪信上訴人甲○○○主張如
      附表一、二所示之本票債權對其不存在等情為可採。從而上訴人甲○○○依非
      訟事件法第一百零一條規定，請求確認兩造間就上訴人甲○○○名義所簽發之
      如附表一、二所示之本票債權不存在，自屬有據，應予准許。原審以上訴人甲
      ○○○曾兌領系爭八十萬元支票之情，卻未論及何以有三十萬元之差額，遽認
      如附表一所示本票係上訴人甲○○○向上訴人乙○○借款八十萬元所簽發，因
      而駁回上訴人甲○○○請求確認如附表一所示本票債權對於上訴人乙○○不存
      在部分，尚有未合，上訴人甲○○○就此部分指摘原判決不當，請求廢棄改判
      ，為有理由，爰將原判決此部分予以廢棄改判如主文第二項所示。至原判決確
      認上訴人乙○○持有本院八十九年度票字第四八九一號裁定所載上訴人甲○○
      ○簽發如附表二所示之本票三紙對上訴人甲○○○之債權不存在部分，核無違
      誤，上訴人乙○○上訴意旨指摘原判決此部分不當，求予廢棄改判，為無理由
      ，應駁回其上訴。
四、本件事證已臻明確，兩造其餘攻擊防禦方法及舉證，核與判決結果無影響，爰不
    一一論述，附此敘明。
據上論結，本件上訴人甲○○○之上訴為有理由，上訴人乙○○之上訴為無理由，依
民事訴訟法第四百三十六條之一第三項、第四百五十條、第四百四十九條第一項、第
七十八條，判決如主文。
中　　　華　　　民　　　國　　九十一　　年　　　三　　　月　　十二　　　日
                              臺灣高雄地方法院民事第五庭
~B審判長法官　黃國川
~B法　　　官　徐美麗
~B法　　　官　林雯娟
右為正本係照原本作成。
如不服本判決，應於收受送達後二十日內向本院提出上訴書狀，其未表明上訴理由者
，應於提出上訴後二十日內向本院補提理由書狀（均須按他造當事人之人數附繕本）
上訴時應提出委任律師或具有律師資格之人之委任狀；委任有律師資格者，另應附具
律師及格證書及釋明委任人與受任人有民事訴訟法第四百六十六條之一第一項但書或
第二項（詳附註）所定關係之釋明文書影本。
中　　　華　　　民　　　國　　九十一　　年　　　三　　　月　　十三　　　日
~B法院書記官　黃麗緞
~F0
~T48
附表一：
┌──┬──────┬──────┬──────┬───┐
│編號│發票日      │到期日      │金額        │票號  │
├──┼──────┼──────┼──────┼───┤
│ 一 │八十七年四月│未載        │五十萬元    │036883│
│    │二日        │            │            │      │
└──┴──────┴──────┴──────┴───┘
附表二：
┌──┬──────┬──────┬──────┬───┐
│編號│發票日      │到期日      │金額        │票號  │
├──┼──────┼──────┼──────┼───┤
│ 一 │八十七年二月│未載        │一百萬元    │153064│
│    │十二日      │            │            │      │
├──┼──────┼──────┼──────┼───┤
│ 二 │八十七年十二│未載        │八十萬元    │036879│
│    │月五日      │            │            │      │
├──┼──────┼──────┼──────┼───┤
│ 三 │八十八年一月│未載        │六十萬元    │153063│
│    │二十日      │            │            │      │
└──┴──────┴──────┴──────┴───┘
附註：
民事訴訟法第四百六十六條之一（第一項、第二項）：
對於第二審判決上訴，上訴人應委任律師為訴訟代理人。但上訴人或其法定代理人具有律師資格者，不在
此限。
上訴人之配偶、三親等內之血親、二親等內之姻親，或上訴人為法人、中央或地方機關時，其所屬專任人
員具有律師資格並經法院認為適當者，亦得為第三審訴訟代理人。
